【裁判字號】    96,簡上,157
【裁判日期】    970703
【裁判案由】    第三人異議之訴
【裁判全文】
臺灣臺南地方法院民事判決             96年度簡上字第157號
上  訴  人  丁○○
訴訟代理人  戊○○
被上訴人    臺南縣六甲鄉農會
法定代理人  己○○
訴訟代理人  林金宗  律師
被上訴人    臺南縣官田鄉農會
法定代理人  甲○○
上列當事人間請求第三人異議之訴事件，上訴人對於中華民國96
年10月11日臺灣臺南地方法院柳營簡易庭96年度營簡字第127號
第一審判決提起上訴，並為訴之追加，經本院於民國97年6月19
日言詞辯論終結，判決如下：
    主  文
原判決關於駁回上訴人後開第二項之訴部分，及訴訟費用之裁判
廢棄。
本院94年度執字第70號給付借款強制執行事件，就上訴人所有如
附表2所示建物（應有部分二分之一）所為查封之強制執行程序
應予撤銷。
確認上訴人對於如附表2所示建物所有權應有部分二分之一存在
。
其餘上訴及追加之訴駁回。
第一、二審訴訟費用新台幣捌仟捌佰貳拾伍元，由上訴人負擔新
台幣肆仟肆佰壹拾元，餘由被上訴人負擔。
    事  實
甲、上訴人方面：
一、聲明：求為判決：(一)原判決廢棄。(二)確認上訴人對於坐落台
    南縣官田鄉○○段263、264地號土地上建號12號建物豬舍面
    積409.32平方公尺如附圖所示所有權全部及同段260、264
    地號土地上建號13號建物豬舍、污水池面積計1250.25平方
    公尺如附圖所示所有權全部存在。(三)本院94年度執
    字第70號給付借款強制執行事件，就上訴人所有前項建物所
    為查封之強制執行程序應予撤銷。
二、陳述：除與原判決記載相同者，茲引用之外，補稱：
(一)、本院94年度執字第70號強制執行事件之債務人陳正崑、陳盈
    璋、戊○○、陳姜金英、陳沈阿汾、陳松敏係被上訴人台南
    縣六甲鄉農會職員陳銓炎、黃英美共同偽造文書，冒用債務
    人名義所冒貸，依民法第188條規定被上訴人台南縣六甲鄉
    農會與其所僱用而冒貸之秘書陳銓炎、信用部主任黃英美應
    連帶負侵權行為損害賠償責任，關於刑事部分業經本院93年
    度易字第42號判刑確定，另有93年度易字420號案件尚在審
    理中，並有台灣台南地方法院檢察署檢察官93年度偵續字第
    88號追加起訴書1件可證，可見被上訴人所持有之執行名義
    確實有瑕疵，合先陳明。又被上訴人官田鄉農會所提出之陳
    松敏切結書並未填寫切結書日期，且關於土地所有權人之位
    置亦不同，因坐落台南縣官田鄉○○段260地號土地（下稱
    嘉南段260地號土地）為陳松敏與陳盈璋各1/2，同段261地
    號土地陳松敏、陳盈璋各1/2，同段262及264地號土地為陳
    松敏、陳沈阿汾各1/2，同段263地號土地為陳松敏所有，但
    被上訴人台南縣官田鄉農會提出資料為陳松敏與陳盈璋所共
    有乙節完全與事實不符。
(二)、按解釋意思表示，應探求當事人之真意，不得拘泥於所用之
    辭句，民法第98條定有明文。上訴人與陳江河在嘉南段260
    、263、264地號土地上建豬舍約2300平方公尺，陳銓炎、戊○○、陳正雄、陳正崑在嘉南段274、279等地號土地上建豬
    舍約7000平方公尺，上訴人提出之建物證明書其真意為民國
    68年兄弟6人共同出資購買嘉南段12甲多農地共同養豬，後
    因陳江河任職台南市公務員無法經營，出售一棟豬舍給上訴
    人，依上訴人提出如附圖所示係上訴人與陳江河
    合夥共同出資由上訴人全權負責於68、69年興建，因67年間
    陳松敏發生重大車禍，且陳松敏並無經濟能力可興建，直至
    73年上訴人分得南邊如附圖兩棟，陳江河分得北邊如附
    圖，嗣後因陳江河在台南市任職公務員，無法分身養
    豬，遂將建號13號如附圖以新台幣（下同）24萬元賣給
    上訴人，上訴人即以農會借貸20萬元及自備款4萬元向陳江
    河購買，因此建號13號豬舍係上訴人所有，並非陳松敏所有
    。當時因受農地興建法令限制，上訴人用好友王德未申請建
    築，陳江河以信託關係用其子陳松敏名義申請建造豬舍，但
    出資建造者為陳江河，上情業經陳松敏（現為禁治產人）之
    妻即監護人乙○○到庭作證屬實，並經證人戊○○作證證明
    上訴人主張為真實。關於附圖部分陳江河未出賣予上訴人
    ，且當時陳江河係依陳松敏名義申請建造，因此現仍為信託
    申請之陳松敏名義所有，其實真正所有權人為陳江河（已歿
    ），因此上訴人97年4月11日民事補充上訴理由狀並無前後
    不一之情形。
(三)、陳江河以其子陳松敏之名義申請建築者係68年南建官田自用
    農舍使字第30號，面積約327平方公尺，85年因南二高被拆
    除部分，剩下184平方公尺，是陳松敏所有，為建號12號北
    邊l棟即附圖之部分；上訴人借用王德未合法申請建築物
    為68年南建官田自用農舍使字第33號係陳江河賣給上訴人。
    關於附圖係上訴人於73年個人所興建，因此上訴人所有者
    為附圖編號13號及附圖編號12號南邊建物，陳松
    敏所有者為編號12號北邊如附圖所示。至於被上訴人在原
    審抗辯貸款人在貸款契約書及切結書上曾約定提供擔保範圍
    包括本件訴訟標的物建號12及13號部分係被上訴人台南縣六
    甲鄉農會秘書陳銓炎、信用部主任黃英美共同偽造文書之結
    果，此有刑事判決書及93年度偵續字第88號及本院93年度易
    字第420號偽造文書刑事案卷可證，何況被上訴人第l次及第
    2次聲請強制執行時並未將本案建號12及13號地上建物豬舍
    及污水池列入拍賣執行標的物，可見系爭建號12及13號地上
    建物係上訴人所有。
(四)、被上訴人雖辯稱上訴人未經登記不得提起第三人異議之訴云
    云，惟上訴人對於系爭土地曾向主管之台南縣官田鄉公所申
    請登記為建號12號及建號13號，並非被上訴人辯稱未經登記
    之建物，既然上訴人有申請登記，被上訴人之抗辯為無理由
    。至於上訴人96年3月24日提出建築物證明書內載明六兄弟
    共同養豬、養魚，並無謂共同建築豬舍，而嘉南段260、263
    、264地號土地上之豬舍實係上訴人、陳江河兩人共同建設
    ，嗣後兩人再為分割。另嘉南段274、279等地號土地係陳銓
    炎、戊○○、陳正雄、陳正崑四人共同建設，但未分割。依
    最高法院50年台上字第2026號判例、41年台上字第1039號判
    例之意旨，上開建號12、13號土地上建物豬舍及污水池係上
    訴人所有，並非本院94年度執字第70號強制執行事件債務人
    所有，且債務人陳松敏在強制執行程序中於95年8月31日提
    出意見書表示建號12號非其所有，且其切結書係被偽造等，
    因此上訴人爰依強制執行法第15條規定，提起本件第三人異
    議之訴。
乙、被上訴人方面：
一、被上訴人台南縣六甲鄉農會部分：
(一)、聲明：求為判決：駁回上訴。
(二)、陳述：除與原判決記載相同者，茲引用之外，補稱：
  1.本院向台南縣官田鄉公所調閱自用農舍使字第30、31、38號
    自用農舍執照存根影本，起造人分別為陳松敏、陳沈阿汾及
    陳正崑，足證上訴人提起本件第三人異議之訴之標的物即上
    揭「嘉南段263、264地號地上建物（豬舍）」及「嘉南段
    260、264地號地上建物（豬舍、污水池）」，上訴人確非原
    始起造人（所有權人），且該豬舍為未辦理所有權保存登記
    之建物，依高法院44年台上字第721號判例意旨所示上訴人
    亦不能依登記而取得所有權而成為所有權人，則上訴人依強
    制執行法第15條規定提起第三人異議之訴，自非有理由。
  2.由上訴人提出經其簽名呈給本院執行處之「95年8月24日聲
    請異議狀」之說明欄3記載之內容，與本院向台南縣官田鄉
    公所於96年12月6日回覆給本院之「實施區域計畫地區自用
    農舍使用執照存根（官田自用農舍使字第30號）」，足證上
    訴人亦自認嘉南段263、264號土地上之農舍所有人為陳松敏
    ，依最高法院62年台上字第2414號判例意旨，縱陳松敏有任
    何出賣移轉之行為，非經登記亦不生任何效力。上訴人自不
    得主張為所有權人，縱上訴人主張係現占有人，依最高法院
    44年台上字第721號判例意旨，亦非強制執行法第15條規定
    能提起異議之訴之第三人。
  3.上訴人起訴主張嘉南段260、263、264地號土地上建物豬舍
    一棟係訴外人陳江河所建且已出售與上訴人而非債務人陳松
    敏所有云云，嗣又於原審96年6月12日爭點整理狀陳述：「
    臨北豬舍一棟，係陳松敏出資合法申請所建。」且上訴人於
    本院提出97年4月11日補充上訴理由狀第二點表示：「后附
    圖係上訴人丁○○與陳江河合夥共同出資由上訴
    人丁○○全權負責於68、69年興建」云云，則到底是陳江河
    興建或陳松敏所建或上訴人興建，前後陳述不一，實難採信
    。上訴人前揭補充上訴理由狀第二點又稱「直至73年分開丁○○分得南邊如附圖兩棟，陳江河分得北邊如附圖
    ，嗣後因陳江河在台南市任職公務員，無法分身養豬，遂
    將建號13如附圖賣給上訴人丁○○」云云，然又於同書
    狀三(4)因此上訴人丁○○所有者為附圖編號13號及
    附圖編號12號南邊建物，陳松敏所有者為編號12號北邊如
    附圖所示。」前稱附圖屬陳江河所有，後稱附圖屬陳
    松敏所有，前後陳述不一，亦難遽採。
  4.因上訴人陳述顯與本院所調取之建築使用執照之證據內容不
    合，自應以後者之證據認定上開豬舍建物係陳松敏為建築所
    有人，方屬正當，則被上訴人連同基地執行拍賣，並無不當
    。退步言，設令上訴人之主張非虛，然該豬舍並未辦理所有
    權保存登記，縱令上訴人向陳江河購買，然既未依法取得所
    有權登記，則上訴人自非該豬舍建物之合法所有權人，則上
    訴人依強制執行法第15條規定提起第三人異議之訴，自非有
    理由。
(二)、被上訴人台南縣官田鄉農會部分：
    被上訴人台南縣官田鄉農會未於準備程序期日及言詞辯論期
    日到場，亦未提出準備書狀作何聲明或陳述。
丙、本院依職權調閱本院94年度執字第70號民事執行卷，並向台
    南縣官田鄉公所函調68南建局官田自用農舍使字第30、33號
    自用農舍使用執照相關資料。
    理  由
甲、程序方面：
一、按於第二審程序為訴之變更或追加，非經他造同意，不得為
    之，民事訴訟法第436條之1第3項、第446條第1項定有明文
    。本件上訴人（即原告）於原審起訴主張本院94年度執字第
    70號給付借款強制執行事件，就上訴人所有坐落嘉南段263
    、264地號土地上建號12號建物豬舍、面積327.2平方公尺全
    部，及同段260、264地號土地上建號13號建物豬舍、污水池
    面積計1250.25平方公尺全部，所為查封之強制執行程序應
    予撤銷；嗣於本院審理中，除補正原訴之外，又追加應受判
    決事項之聲明，請求確認上訴人對於坐落嘉南段263、264地
    號土地上建號12號建物豬舍面積409.32平方公尺如附圖所
    示所有權全部及同段260、264地號土地上建號13號建物豬舍
    、污水池面積計1250.25平方公尺如附圖所示所有
    權全部存在，業經被上訴人台南縣六甲鄉農會表示同意（見
    本院97年6月19日言詞辯論筆錄），則上訴人所為訴之追加
    ，核與前揭規定無不合，應予准許，合先敘明。
二、被上訴人台南縣官田鄉農會未於言詞辯論期日到場，核無民
    事訴訟法第386條各款所列情形，爰依上訴人之聲請，由其
    一造辯論而為判決。
乙、實體方面：
一、上訴人起訴主張：本院94年度執字第70號強制執行事件所查
    封之坐落嘉南段263、264地號土地上建號12號未保存登記建
    物，及坐落同段260、264地號土地上建號13號未保存登記建
    物，其中如附圖所示建物，為上訴人與陳江河共
    同出資興建，當時因受農地興建法令限制，上訴人遂以好友
    王德未名義申請建築，陳江河則以其子陳松敏名義申請建造
    。嗣至73年上訴人分得南邊如附圖所示建物，陳江河分
    得北邊如附圖所示建物。其後因陳江河在台南市任職
    公務員，無法分身養豬，乃將如附圖所示建物以24萬元
    賣給上訴人，上訴人並於73年興建附圖所示建物。因此，
    本院94年度執字第70號強制執行事件所查封之建號13號未保
    存登記建物即附圖建物，及建號12號未保存登記建
    物如附圖所示建物為上訴人所有，至於建號12號未保存登
    記建物如附圖所示建物始為債務人陳松敏所有。詎被上訴
    人竟對上訴人所有如附圖所示建物聲請強制執行
    ，為此上訴人即有訴請確認上訴人對於建號12號豬舍面積40
    9.32平方公尺如附圖所示建物所有權全部及建號13號豬舍
    、污水池面積計1250.25平方公尺如附圖所示建物
    所有權全部存在之必要，並依強制執行法第15條之規定，請
    求將本院94年度執字第70號給付借款強制執行事件，就上訴
    人所有前開建物所為查封之強制執行程序予以撤銷等情。
二、被上訴人台南縣六甲鄉農會辯稱：上訴人並非系爭未保存登
    記建物之所有權人，且上訴人陳述顯與建築使用執照之證據
    內容不合，應以後者之證據認定豬舍建物之所有人，方屬正
    當，故被上訴人連同基地執行拍賣，並無不當。設令上訴人
    之主張非虛，然該豬舍並未辦理所有權保存登記，縱令上訴
    人向陳江河購買，然既未依法取得所有權登記，上訴人自非
    該豬舍建物之合法所有權人，則上訴人依強制執行法第15條
    之規定，提起本件第三人異議之訴，即非有理等語。
    另被上訴人台南縣官田鄉農會未於準備程序期日及言詞辯論
    期日到場，亦未提出準備書狀作何聲明或陳述，惟據其於原
    審則以：上訴人並非系爭未保存登記建物之所有權人，自不
    得依強制執行法第15條規定提起第三人異議之訴等語，資為
    抗辯。
三、兩造不爭執之事實：
(一)、如附表1所示坐落嘉南段263、264地號土地上建號12號未保
    存登記建物【一層豬舍，面積409.32平方公尺，依台南縣麻
    豆地政事務所測量成果圖所示豬舍有2棟，分別為豬舍A、面
    積184.61平方公尺（即上訴人主張如附圖所示建物），豬
    舍B、面積224.71平方公尺（即上訴人主張如附圖所示建
    物）】，及坐落同段260、264地號土地上建號13號未保存登
    記建物【一層豬舍、污水池，面積1250.25平方公尺（即上
    訴人主張如附圖所示建物）】，為本院94年度執字
    第70號強制執行事件之執行標的。
(二)、坐落嘉南段263、264地號土地上建號12號未保存登記建物，
    與「68南建局官田自用農舍使字第30號」自用農舍使用執照
    所示建物有關，該使用執照所載起造人為陳松敏（陳江河之
    子）。
(三)、坐落嘉南段260、264地號土地上建號13號未保存登記建物，
    與「68南建局官田自用農舍使字第33號」自用農舍使用執照
    所示建物有關，該使用執照所載起造人為王德未。
四、按確認法律關係之訴，非原告有即受確認判決之法律上利益
    者，不得提起之，民事訴訟法第247條第1項前段定有明文。
    而所謂即受確認判決之法律上利益，係指法律關係之存否於
    當事人不明確，致原告私法上之地位有受侵害之危險，而得
    以對於被告以確認判決除去者，均屬之。本件上訴人主張本
    院94年度執字第70號強制執行事件所查封之建號13號未保存
    登記建物即附圖建物，及建號12號未保存登記建物
    如附圖所示建物為上訴人所有，然為執行債權人即被上訴
    人所否認，則上訴人對被上訴人就系爭未保存登記建物之所
    有權是否存在，將影響上訴人之法律上地位，且此種不安之
    狀態，又能以本件確認判決將之除去，從而，上訴人提起本
    件確認之訴部分，即有受確認判決之法律上利益，先予敘明
    。
五、得心證之理由：
(一)、按不動產物權依法律行為而取得者，非經登記不生效力，固
    為民法第758條所明定。惟非依法律行為而取得者，如自己
    出資建築房屋而原始取得其所有權，即不以登記為取得所有
    權之要件。又主管機關核發建造執照或使用執照所載之起造
    人，僅為聲請核發建造執照或使用執照之人而已，並非謂其
    必為興建建物而原始取得其所有權之人。故未辦理建物第一
    次所有權登記以前，房屋所有權係屬於出資興建之原始建築
    人所有。易言之，自建取得所有權，應以實際出資興建之人
    ，原始取得所有權，如無自己出資之事實，縱令其登記為建
    築執照或使用執照之起造人，亦不能以此取得所有權。因之
    ，房屋之原始取得，既非基於他人既存之權利，而係本於出
    資建築房屋而獨立取得房屋所有權，自不以登記為生效要件
    。本件上訴人主張本院94年度執字70號強制執行事件所查封
    之建號12號及建號13號未保存登記建物如附圖至建物，
    為上訴人與陳江河共同出資興建，如附圖建物為上訴人自
    己出資興建之事實，雖為被上訴人所否認；惟查：
  1.訊之證人庚○○結證：「豬舍裡面的柵欄是我做的，…是在
    庭的上訴人丁○○找我去做的，我不是一次做完，我總共去
    做三次，第一、二次做比較多，第三次做比較少，…我都是
    向上訴人請款，鐵厝部分是丙○○及毛受安做的，當時我去
    豬舍施工時，我也看到他們在那裡施作，水泥及鐵厝部分都
    是丙○○及毛受安搭建的」等語，及證人毛受安證稱：「當
    時是丙○○叫我一起去幫忙做，丙○○是跟我一樣做水泥的
    部分，工錢是上訴人丁○○發給我的」等語（見本院97年3
    月12日準備程序筆錄），而其二人均以具結擔保其證言之真
    實性及憑信性，足見上訴人前開主張，並非無據。
  2.又訊之證人戊○○證述：「豬舍是我哥哥丁○○與陳江河二
    人一起出錢蓋的，因為陳江河是公務員，所以都是由丁○○
    在處理，…當時陳江河借用陳松敏（陳江河之子）的名義起
    造豬舍，以及上訴人丁○○借用王德未的名義起造豬舍」等
    語（見本院97年5月21日準備程序筆錄），亦與卷附台南縣
    官田鄉公所96年12月6日所建字第0960012072號函附實施區
    域計畫地區自用農舍（68）南建局官田自用農舍使字第30號
    使用執照存根及同所97年3月24日所建字第0970002948號函
    附實施區域計畫地區自用農舍（68）南建局官田自用農舍使
    字第33號使用執照存根之記載無不合，則上訴人前開主張，
    應屬實在。
  3.準此，本院94年度執字70號強制執行事件所查封之建號12號
    及建號13號未保存登記建物，依台南縣官田鄉公所核發自用
    農舍使用執照所載起造人雖為陳松敏、王德未，惟使用執照
    起造人之記載僅係行政機關管理建築之方法，難謂必為出資
    興建而原始取得所有權之人。而上開建號12號及建號13號如
    附圖至之未保存登記建物，係上訴人與陳江河共同出資
    興建，既堪認定，則其二人係本於出資興建之事實而共同原
    始取得建物所有權，並非以登記而取得其所有權甚明。上訴
    人雖另以如附圖所示建物為上訴人嗣後增建，惟按動產因
    附合而為不動產之重要成分者，不動產所有人取得動產所有
    權，民法第811條定有明文。故上訴人主張如附圖所示建
    物既為上開建號13號未保存登記建物之一部分，有上訴人提
    出之建物照片在卷足佐，則該附合原建物之增建部分當亦屬
    原建物所有權人之上訴人與陳江河所共有。
(二)、次按數人按其應有部分，對於一物有所有權者，為共有人。
    各共有人之應有部分不明者，推定其為均等。民法第817條
    定有明文。又原始起造人取得所有權後，倘基於法律行為欲
    移轉與第三人所有，依民法第758條之規定，自須辦理移轉
    登記，第三人始能取得所有權。本件上訴人又主張其與陳江
    河共同出資興建系爭建號12號及建號13號未保存登記建物後
    ，由上訴人分得上開建物之南邊棟，陳江河分得北邊棟，嗣
    上訴人再以24萬元之價格向陳江河購買建號13號未保存登記
    建物北邊棟建物等情，已據證人乙○○證述：「73年我生第
    二個小孩的時候，回我公公（陳江河）家住差不多半年，那
    天我在客廳跟我先生（陳松敏）、公公看電視，我伯公（丁○○）、四叔公（戊○○）來找我公公，他們手裡拿了一疊
    資料，我聽到我公公說要把他豬舍的部分要賣給丁○○，差
    不多是要賣20幾萬元」等語，經與隔離訊問之證人戊○○證
    稱：「…後來要啟用的時候，二個兄弟意見不合說要分開，
    就找我們六個兄弟討論，我就作籤讓大家抽，我大哥（丁○○）分到南邊，我二哥（陳江河）分到北邊，這是68年蓋好
    之後的4、5年後的事情，後來分完後我大哥有養豬，我二哥
    就沒有養豬，我二哥因為他的小孩車禍，老婆生病，生活經
    濟困難，要把豬舍賣給別人，我二哥說要自己留一間，其餘
    要賣給別人，所以我大哥才同意要向他買，要賣給我大哥的
    那間是以王德未的名義蓋的，我二哥說要賣24萬元，我大哥
    就去籌備錢，我大哥籌完錢就叫我晚上去我二哥家，當天我
    與我大哥去我二哥家時，我二哥的小孩跟媳婦乙○○都在客
    廳，我當場有看到我大哥交錢交給我二哥」等語互核相符（
    見本院97年5月21日準備程序筆錄），堪信上訴人前開主張
    為真實。次查，系爭建號12號及建號13號之未保存登記建物
    為上訴人與陳江河共同出資興建，則上開建物所有權自屬其
    二人共有。參酌證人戊○○證述：「豬舍是我哥哥丁○○與
    陳江河二人一起出錢蓋的，…我就作籤讓大家抽，我大哥分
    到南邊，我二哥分到北邊」等語（見本院97年5月21日準備
    程序筆錄），可徵上訴人與陳江河之應有部分均等，而各有
    上開建物所有權應有部分2分之1。上訴人雖以其與陳江河協
    議分得上開建物之南邊棟，嗣又以24萬元之價格向陳江河購
    得建號13號未保存登記建物北邊棟建物，據此主張其為建物
    之所有人云云，惟按協議分割或買賣均屬法律行為，基於上
    述法律行為而取得不動產之所有權，依民法第758條之規定
    ，非經登記不生效力。是故，上訴人與陳江河嗣雖協議由上
    訴人分得上開建物之南邊棟，陳江河分得北邊棟，其後上訴
    人並以24萬元之價格向陳江河購買建號13號未保存登記建物
    北邊棟建物，惟上訴人既未依法為所有權之移轉登記，自難
    謂其已取得系爭建號12號如附圖所示建物（南邊棟）所有
    權全部及建號13號如附圖所示建物所有權全部。綜
    上所述，坐落嘉南段263、264地號土地上建號12號未保存登
    記建物【一層豬舍，面積409.32平方公尺，依台南縣麻豆地
    政事務所測量成果圖所示豬舍有2棟，分別為豬舍A、面積18
    4.61平方公尺（即上訴人主張如附圖所示建物），豬舍B
    、面積224.71平方公尺（即上訴人主張如附圖所示建物）
    】，及坐落同段260、264地號土地上建號13號未保存登記建
    物【一層豬舍、污水池，面積1250.25平方公尺（即上訴人
    主張如附圖所示建物）】，為上訴人與陳江河（已
    ，應由其繼承人繼承之）所共有，其應有部分各2分之1，
    堪以認定，則上訴人主張如附表2所示未保存登記建物所有
    權應有部分2分之1為上訴人所有乙情，為足採信，至逾此所
    為之主張，即非可採。從而，上訴人於本審追加訴請確認其
    就如附表2所示未保存登記建物所有權應有部分2分之1存在
    ，為有理由，爰判決如主文第3項所示，至逾此部分所為之
    確認請求，為無理由，應予駁回。
(三)、末按第三人就執行標的物有足以排除強制執行之權利者，得
    於強制執行程序終結前，向執行法院對債權人提起異議之訴
    。強制執行法第15條前段定有明文。所謂就執行標的物有足
    以排除強制執行之權利者，係指對於執行標的物有所有權、
    典權、留置權、質權存在情形之一者而言。本件如附表2所
    示未保存登記建物所有權應有部分2分之1為上訴人所有，已
    如前述，則上訴人依強制執行法第15條之規定，訴請撤銷本
    院94年度執字70號給付借款強制執行事件，就上訴人所有如
    附表2所示建物（應有部分二分之一）所為查封之強制執行
    程序，為有理由，應予准許。至逾此所為之請求，為無理由
    ，應予駁回。原審就上訴人提起第三人異議之訴上開應准許
    部分，為上訴人敗訴之判決，尚有未洽，上訴意旨求予廢棄
    改判，為有理由，爰由本院予以廢棄改判如主文第2項所示
    。至於上訴人前開第三人異議之訴之請求不應准許部分，原
    判決為上訴人敗訴之判決，經核於法並無不合，上訴意旨求
    予廢棄改判，為無理由，應駁回其上訴。
(四)、本件待證事實已臻明確，兩造其餘攻擊防禦方法及舉證，經
    斟酌後認不影響判決基礎，爰不一一論述，併此敘明。
六、按法院為終局判決時，應依職權為訴訟費用之裁判。上級法
    院廢棄下級法院之判決，而就該事件為裁判或變更下級法院
    之判決者，應為訴訟總費用之裁判。各當事人一部勝訴、一
    部敗訴者，其訴訟費用，由法院酌量情形，命兩造以比例分
    擔或命一造負擔，或命兩造各自負擔其支出之訴訟費用。民
    事訴訟法第87條第1項、第2項前段及第79條分別定有明文。
    本件第一審訴訟費用為裁判費3,530元，第二審訴訟費用為
    裁判費5,295元，合計為8,825元，應由兩造分別負擔2分之1
    ，爰確定如主文第5項所示。
丙、據上論結，本件上訴及追加之訴為一部有理由，一部無理由
    ，依民事訴訟法第436條之1第3項、第450條、第449條第1項
    、第79條、第85條第1項前段、第87條，判決如主文。
中    華    民    國    97    年    7    月     3     日
                  民事第三庭    審判長法  官  蔡美美
                                      法  官  林福來
                                      法  官  張季芬
以上正本證明與原本無異。
本判決不得上訴。
中    華    民    國    97    年    7    月     3     日
                                      書記官  顏惠華
┌──────────────────────────────────────────────────────────┐
│附表1：本院94年度執字第70號強制執行標的之未保存登記建物                                                             │
├──┬──┬──────────┬──────┬─────┬────────────────────────────┤
│編號│建號│ 基地坐落地號       │建築式樣及房│建物面積  │備                                                   考 │
│    │    │                    │屋層數      │（㎡）    │                                                        │
├──┼──┼──────────┼──────┼─────┼────────────────────────────┤
│1   │12  │台南縣官田鄉○○段  │一層豬舍    │一層合計  │依台南縣麻豆地政事務所測量成果圖所示：豬舍有2棟，分別為 │
│    │    │263、264地號        │            │409.32    │豬舍A、面積184.61平方公尺，豬舍B、面積224.71平方公尺    │
├──┼──┼──────────┼──────┼─────┼────────────────────────────┤
│2   │13  │台南縣官田鄉○○段  │一層豬舍、污│一層合計  │                                                        │
│    │    │260、264地號        │水池        │1250.25   │                                                        │
└──┴──┴──────────┴──────┴─────┴────────────────────────────┘
┌───────────────────────────────────────────────────────────────────────┐
│附表2：本院94年度執字第70號強制執行標的之未保存登記建物                                                                                       │
├──┬──┬──────────┬────────────┬──────┬─────┬─────┬──────────────────────┤
│編號│建號│ 基地坐落地號       │ 建物範圍               │建築式樣及房│建物面積  │上訴人所有│備                                    考    │
│    │    │                    │                        │屋層數      │（㎡）    │權權利範圍│                                            │
├──┼──┼──────────┼────────────┼──────┼─────┼─────┼──────────────────────┤
│1   │12  │台南縣官田鄉○○段  │依台南縣麻豆地政事務所  │一層豬舍    │一層合計  │應有部分2 │即上訴人主張如附圖所示建物部分，惟其位置、│
│    │    │263、264地號        │測量成果圖所示之豬舍B   │            │224.71    │分之1     │面積應依台南縣麻豆地政事務所測量成果圖所示。│
├──┼──┼──────────┼────────────┼──────┼─────┼─────┼──────────────────────┤
│2   │13  │台南縣官田鄉○○段  │豬舍、污水池全部        │一層豬舍、污│一層合計  │應有部分2 │即上訴人主張如附圖所示建物部分。    │
│    │    │260、264地號        │                        │水池        │1250.25   │分之1     │                                            │
└──┴──┴──────────┴────────────┴──────┴─────┴─────┴──────────────────────┘


司法院資訊處製作；財團法人民間司法改革基金會備份。
